臺灣士林地方法院民事判決
108年度訴字第1615號
原      告  趙廣元
訴訟代理人  蘇奕全律師
複  代理人  薛祐珽律師
            陳孝賢律師
被      告  晶華建設有限公司

法定代理人  李志軒
訴訟代理人  曾若蓉
            謝佳伯律師
複  代理人  張斐雯律師
上列當事人間侵權行為損害賠償等事件，本院於中華民國111年2
月25日言詞辯論終結，判決如下：
    主  文
被告應給付原告新臺幣壹佰伍拾柒萬零肆佰伍拾伍元，及自民國
108年8月20日起至清償日止，按週年利率百分之五計算之利息。
原告其餘之訴駁回。
訴訟費用新臺幣肆拾伍萬玖仟壹佰貳拾玖元，由被告負擔百分之
九十二即新臺幣肆拾貳萬貳仟參佰玖拾玖元，餘由原告負擔。
本判決原告勝訴部分，於原告以新臺幣伍拾貳萬參仟肆佰捌拾伍
元為被告供擔保後，得假執行。但被告如以新臺幣壹佰伍拾柒萬
零肆佰伍拾伍元為原告預供擔保，得免為假執行。
原告其餘假執行之聲請駁回。
    事實及理由
壹、原告主張：
一、原告於民國100年11月29日因買賣登記取得坐落臺北市○○區○
    ○段○○段000○000○000○000○000○000○000地號土地權利範圍均
    為135/10000（下稱系爭437等7筆土地），暨其上同小段110
    4建號即門牌號碼臺北市○○區○○街00號5樓房屋權利範圍全部
    （下稱系爭房屋，與系爭437等7筆土地合稱系爭不動產）。
二、被告在臺北市○○區○○段○○段000地號土地（下稱系爭438土地
    ）上，起造門牌號碼臺北市○○區○○街00號等13戶房屋（下稱
    系爭工程），並交由訴外人登山營造股份有限公司（下稱登
    山公司）承攬施作，而為定作人，依民法第800條之1準用第
    794條規定，被告自應注意系爭工程施工過程，須防護鄰近
    之系爭不動產安全，不得使系爭不動產因此受有損害。詎登
    山公司施作挖土工程時，未對系爭不動產進行防護傾斜之措
    施，致系爭房屋發生傾斜，違反建築技術規則建築構造編第
    62條第1項、建築法第69條規定，被告既為定作人自應推定
    其定作或指示有過失，依民法第184條第1項前段或第2項規
    定，應負損害賠償責任。
三、嗣原告於106年11月2日將系爭不動產出賣予訴外人莊智閔，
    並於106年12月6日所有權移轉登記完畢。其後莊智閔經裝潢
    人員告知系爭房屋有傾斜情形，乃委請台北土木技師公會於
    107年3月21日對系爭房屋進行測量，於107年3月28日出具北
    土技字第10730000496號建築物安全鑑定報告書（下稱107年
    鑑定報告），鑑定結論系爭房屋外牆面垂直測量傾斜率為1/
    77。莊智閔遂於107年6月19日以系爭房屋傾斜為由，對原告
    提起損害賠償等訴訟，經本院以107年度訴字第1075號受理
    （下稱另案訴訟），囑託台北市結構工程工業技師公會於10
    8年4月18日對系爭房屋進行測量，於108年7月11日出具（10
    8）北結師鑑字第3033號鑑定報告書（下稱108年鑑定報告）
    ，鑑定結果系爭房屋外牆面垂直測量最大傾斜量為1/52，經
    原告委託訴訟代理人於108年7月30日閱卷後告知原告，原告
    始知悉造成系爭房屋傾斜應負損害賠償之義務人為被告，嗣
    另案訴訟判決原告應給付莊智閔因系爭房屋傾斜造成之交易
    價格減損新臺幣（下同）1,570,455元及其法定遲延利息，
    原告不服提起上訴，經臺灣高等法院以109年度上字第864號
    受理，於109年9月4日成立和解，由原告給付莊智閔170萬元
    （下稱系爭和解）。因此，原告受有系爭不動產交易價額減
    少之損害170萬元，被告依民法第196條規定，自應賠償原告
    170萬元，為此，提起本訴等語。
四、並聲明：
  ㈠被告應給付原告170萬元，及自起訴狀繕本送達之翌日起至清
    償日止，按週年利率5%計算之利息。
　㈡願供擔保，請准宣告假執行。　
貳、被告則以：
一、被告為系爭工程之起造人，承攬人登山公司於動工前之100
    年6月16日申請台灣省土木技師公會進行鄰房現況鑑定，經
    該公會於100年7月5日出具（100）省土技字第2682號鑑定報
    告書（下稱現況鑑定報告），鑑定結果顯示門牌號碼臺北市
    ○○區○○街00○00號建築物臨路右側邊柱正面、側面稜線傾斜
    率分別為向左1/344、1/573，且系爭房屋除浴室牆面磁磚有
    裂縫外，別無其他異狀。
二、嗣登山公司於整體結構體施工完成後之103年3月18日再次申
    請台灣省土木技師公會進行包括系爭房屋在內之鄰房水準及
    傾斜複測安全鑑定，經該公會於103年4月21日以（103）省
    土技字第1882號函附案號000-0000號安全鑑定報告書（下稱
    安全鑑定報告），鑑定結果及結論各測點傾斜量皆未超過1/
    200，鑑定標的物尚無結構安全之疑慮，被告乃於103年6月3
    0日向主管機關申報竣工並申請使用執照，於104年2月10日
    經臺北市政府都市發展局（下稱都發局）發給104使字第28
    號使用執照。
三、而原告及臺北市○○區○○街00號其他住戶，於系爭工程施工期
    間未曾告知被告其等所有建築物發生損壞、傾斜，或向主管
    機關陳情發生鄰損情形。至於社團法人臺灣省土木技師公會
    於109年9月14日出具（109）省土技字第4762號鑑定報告（
    下稱系爭鑑定報告），其結論研判系爭房屋發生傾斜係因系
    爭工程所致。然系爭鑑定報告所引用訴外人家豪工程技術有
    限公司87年10月出具之系爭438土地地質鑽探及試驗工程地
    基調查報告書（下稱87年地基調查報告），可知被告興建之
    建物屬完全補償式基礎，其沈陷量甚微，故被告興建之建物
    下方不可能發生系爭鑑定報告所稱「土壤壓密沉陷」之情形
    ，且被告亦依87年地基調查報告，就基地進行土質改良及安
    全措施，故系爭房屋傾斜與系爭工程無關，系爭鑑定報告僅
    憑87年地基調查報告記載系爭438土地為軟弱土質，即認系
    爭房屋傾斜係因系爭工程所造成，實非可採。又社團法人臺
    灣省土木技師公會於110年10月15日出具（110）省土技字第
    5524號鑑定補充報告（下稱系爭補充報告），先稱因為系爭
    房屋因地下水位不均勻變化，導致系爭房屋之不均勻沉陷，
    惟亦表示有可能因系爭房屋以外其他工程施工等其他情事，
    造成系爭房屋繼續傾斜，是依系爭補充報告結論，不足以認
    定系爭房屋傾斜與施作系爭工程具有相當因果關係。再參以
    安全鑑定報告亦載明系爭房屋傾斜率小於1/200，系爭工程
    已完工，施工造成之影響將趨於減少。而系爭房屋坐落在土
    壤液化低潛勢區，有可能因地震等因素產生土壤液化，使土
    壤失去支撐力，造成系爭房屋傾斜，足見系爭房屋於系爭工
    程完工後6年，向左傾斜加劇，與系爭工程無關。
四、遑論原告已非系爭房屋之所有權人，自無建築法第69條、民
    法第794條規定之適用，縱認系爭房屋傾斜係因系爭工程所
    造成，原告之權利亦未因此受到侵害。至於另案訴訟係因原
    告違反契約義務，遭莊智閔求償，系爭和解核與本案無關。
    故原告主張被告違反上開規定，依民法第184條第1項前段、
    第2項規定，應負損害賠償責任，並據此請求被告賠償損害
    ，自無理由。
五、又原告於105年6月間委託訴外人信義房屋仲介股份有限公司
    （下稱信義房屋）銷售時，即由信義房屋承辦經紀人員告知
    鄰棟曾於104年測出最大傾斜率1/59，故系爭房屋簽約前須
    做建物傾斜檢測等語，可知原告於105年6月即已知悉系爭房
    屋有傾斜現象，並依常理可知係因系爭工程所造成，而知悉
    賠償義務人為被告。至於108年鑑定報告並未提及系爭房屋
    傾斜原因為何，原告主張係經由108年鑑定報告知悉被告為
    賠償義務人，顯非可採。因此，原告遲至108年始提起本件
    訴訟，已逾民法第197條第1項所定之2年時效期間等語，資
    為抗辯。
六、並聲明：
　㈠原告之訴駁回。
　㈡如受不利之判決，願供擔保，請准宣告免為假執行。
參、不爭執事項：（見本院卷㈡第27至28頁，依判決編輯修改部
    分文字，其中第九點另案訴訟起訴時間更正為「107年6月19
    日」，並於第十點增列系爭補充報告）
一、兩造對彼此所提出之書證形式上真正不爭執。
二、系爭房屋係於69年11月6日建築完成。
三、被告領有臺北市建築管理工程處核發之99建字第359號建造
    執照，在系爭438土地上施作系爭工程，並由登山公司承攬
    施作。登山公司於動工前之100年6月16日申請台灣省土木技
    師公會進行鄰房現況鑑定，經該公會於100年6月23日進行測
    量，提出現況鑑定報告，鑑定結果顯示門牌號碼臺北市○○區
    ○○街00○00號建築物臨路右側邊柱正面、側面稜線傾斜率分
    別為向左1/344、1/573，且系爭房屋除浴室內牆面磁磚有裂
    縫外，無其他異狀，詳細內容如本院卷㈠第296至315頁。
四、原告於100年10月28日經信義房屋仲介，向訴外人王林花以1
    ,106萬元購得系爭不動產，並於100年11月29日為所有權移
    轉登記。
五、登山公司於100年7月間施作系爭工程，於整體結構體施工完
    成後之103年3月18日再次申請台灣省土木技師公會進行鄰房
    水準及傾斜複測之安全鑑定，經該公會於103年4月14日進行
    測量，提出安全鑑定報告，鑑定結果及結論顯示門牌號碼臺
    北市○○區○○街00○00號建築物臨路右側邊柱正面、側面稜線
    傾斜率分別為向左1/215、1/1719，系爭房屋尚無結構安全
    之疑慮，詳細內容如本院卷㈠第318至334頁。嗣於103年6月3
    0日被告向主管機關申報竣工並申請使用執照，於104年2月1
    0日經都發局發給104使字第28號使用執照。
六、原告於106年11月2日將系爭不動產以1,100萬元出賣予莊智
    閔，並於106年12月6日所有權移轉登記完畢。
七、台北市土木技師公會於107年3月21日對系爭房屋進行測量後
    ，出具107年鑑定報告，鑑定結論顯示系爭房屋外牆面垂直
    測量傾斜率為1/77，詳細內容如本院卷㈠第120至175頁。
八、台北市結構工程工業技師公會於108年4月18日對系爭房屋進
    行測量後，出具108年鑑定報告，鑑定結果系爭房屋外牆面
    垂直測量最大傾斜量為1/52，詳細內容如本院卷㈠第58至74
    頁。
九、莊智閔於107年6月19日以系爭房屋傾斜為由，對原告提起損
    害賠償等訴訟，經另案訴訟第一審判決原告應給付莊智閔1,
    570,455元及其法定遲延利息，判決內容詳如本院卷㈠第400
    至404頁，嗣其等於臺灣高等法院109年度上字第864號審理
    中成立系爭和解。
十、本院囑託財團法人臺灣省土木技師公會鑑定，經該公會先後
    出具系爭鑑定報告及系爭補充報告，內容如卷外所附兩份鑑
    定報告所載。
肆、得心證之理由：（依本院卷㈡第166頁所整理兩造爭執事項進
    行論述）
一、原告依民法第184條第2項規定，主張被告應負損害賠償責任
    ，為有理由，論述如下：
  ㈠按違反保護他人之法律，致生損害於他人者，負賠償責任。
    但能證明其行為無過失者，不在此限，民法第184條第2項定
    有明文。次按建築物起造人、或設計人、或監造人、或承造
    人，如有侵害他人財產，或肇致危險或傷害他人時，應視其
    情形，分別依法負其責任，建築法第26條第2項定有明文。
    再按民法第794條關於土地所有人開掘土地或為建築時，不
    得因此使鄰地之地基動搖或發生危險，或使鄰地之工作物受
    其損害之規定，係屬同法第184條第2項所定之保護他人法律
    ，違反該保護他人之法律致生損害於他人者，除依該條項但
    書之規定，能證明其行為無過失，可不負賠償責任外，即應
    對鄰地工作物所有人所受之損害，負賠償之責（最高法院99
    年度台上字第1258號判決意旨參照）。而上開民法第794條
    規定，於土地、建築物利用人準用之，民法第800條之1亦有
    明定。又按民法第794條係保護他人維持社會公共利益之規
    定，定作人違反此項規定者，應推定其於定作或指示有過失
    ，定作人固非建築設計之專家，而係委由承攬人承攬設計，
    惟定作人依法令負有為特定事項之義務，而使他人代為該事
    項時，定作人就該他人之過失或不適當之履行，仍應負其全
    責，不得因該他人之代為履行而免其義務（最高法院72年度
    台上字第2225號判決意旨參照）。
　㈡經查：
　⒈本件經本院囑託財團法人臺灣省土木技師公會鑑定，系爭房
    屋於109年7月17日鑑定人至現場測量，最大傾斜率爲－1/86
    （即向左傾斜），由87年地基調查報告，可知地面下均爲軟
    弱沉泥質粘土，部份土壤其含水量大於液性限度，N値亦介
    於1至3下，發生傾斜爲系爭工地建築物下方土壤長期壓密沉
    陷（排水）所致，亦即系爭工程受到基礎下方之土壤含水量
    過高導致自然排水影響，而大範圍地面下沉，因系爭工程地
    下室施工會改變地下水流之流動，造成系爭房屋因地下水位
    不均勻變化，導致系爭房屋之不均勻沉陷，且系爭房屋於11
    0年4月16日鑑定人再次至現場測量，最大傾斜率為－1/82（
    即向左傾斜），同方向傾斜率增加1/96，而系爭房屋基礎正
    下方黏性土層壓密沉陷之估計，根據TERZAGHI壓密理論公式
    計算，比對87年地基調查報告、訴外人開泰工程有限公司11
    0年9月臺北市○○區○○街00號地質鑽探鑑定案報告書（下稱11
    0年地質鑽探報告），顯示第二、四層粉土質黏土層總沉陷
    量為0.745m，目前系爭房屋之沉陷尚未終止，綜合計算結果
    得知，系爭房屋受系爭工程興建施工影響擾動敏感地質易產
    生沉陷，此有系爭鑑定報告及系爭補充報告在卷可稽。上開
    鑑定報告係綜合參考現況鑑定報告、安全鑑定報告、107年
    及108年鑑定報告、87年地基調查報告、110年地質鑽探報告
    ，並現場勘驗測量而製作，具有專業性及公正性，堪以採信
    。可證系爭房屋傾斜係因系爭工程於施作基礎開挖工程時，
    疏未注意基地及鄰地之土壤含水量較高，屬軟弱粘土層，未
    能採取適當必要之安全防護措施，致完工後產生壓密沉陷，
    造成系爭房屋持續傾斜。
　⒉而被告為系爭工程之定作人、起造人，為系爭438土地之利用
    人，依上開建築法第26條第2項、民法第800條之1準用第794
    條規定，被告開掘系爭438土地為建築時，負有不得使系爭4
    37等7筆土地之地基動搖、或使系爭房屋傾斜受損之義務。
    而系爭工程為興建地下2層地上7樓之建築物，此有被告提出
    之使用執照在卷可稽（見本院卷㈠第30頁），系爭工程之基
    礎開挖足以動搖損壞鄰地房屋，為一般人皆知之事，被告實
    難諉為不知。且依被告提出之87年地基調查報告，已載明系
    爭438土地係屬極軟弱至中等堅實之粉土質粘土層，局部區
    域自然含水量大於液性限度，系爭工程基礎開挖深度為6.60
    m係主要承載於本土層，由於本土層屬軟弱粘土層，對於基
    礎承載力、沉陷量影響甚大，須注意地下室開挖時土壤穩定
    性之影響，瞬時沉陷於各種土層都可能發生，其發生之延時
    極為短暫，可能於施工完成前，即已達到其全部沉陷量；而
    壓密沉陷係僅發生於粘土層，其完成壓密之時間則與粘土層
    厚度及土壤透水性有關，可能長達數年（見本院卷㈠第492、
    497至499頁），足見被告於定作系爭工程前已知悉上情。則
    被告於交付登山公司承攬施作系爭工程時，自應注意其開挖
    基礎工程不得導致土壤產生壓密作用，發生沉陷現象，惟其
    竟未注意上情，致系爭房屋持續傾斜，依前揭規定及判決意
    旨，被告自應負定作或指示有過失之責任。
  ⒊至於被告所為下列抗辯，本院論述如下：
　⑴被告雖辯稱系爭工程施工前業經現況鑑定，其定作或指示並
    無過失云云，並提出現況鑑定報告節本為證（見本院卷㈠第2
    96至315頁）。然該現況鑑定報告主要係用以釐清將來施工
    發生鄰損時，責任如何歸屬及損害損害範圍之用，自不因此
    而免除前揭被告應負之注意義務，是被告仍以前詞置辯，顯
    非可採。
　⑵被告雖辯稱系爭工程已依87年地基調查報告進行基地土質改
    良及進行安全措施，系爭房屋傾斜與系爭工程無關云云，並
    提出87年地基調查報告、土質改良配置圖、安全措施設計圖
    為證（見本院卷㈠第480至552頁）。然87年地基調查報告已
    載明系爭438土地地質情形，基礎開挖可能產生之損害，及
    施作工法、注意事項，被告於交付登山公司施作時自應指示
    其確實執行，以避免基礎開挖時，產生壓密沉陷，而依上開
    配置圖及設計圖固顯示登山公司施作系爭工程有進行土質改
    良及安全措施，惟系爭房屋既因系爭工程發生持續傾斜，足
    見登山公司前述土質改良及安全措施並未妥適完善，施工仍
    有不當之處，依前揭判決意旨，自難以此免除被告之定作人
    責任，故被告此部分抗辯，自非可採。
　⑶被告雖抗辯於系爭工程施工期間未有鄰房告知發生損害，且
    系爭工程完工後，業經安全鑑定，傾斜量皆未超過1/200，
    故系爭房屋傾斜與系爭工程無關云云，並提出安全鑑定報告
    節本為證（見本院卷㈠第320至334頁）。然系爭房屋係因系
    爭工程施工所致壓密沉陷造成逐年傾斜，並非瞬時沉陷，於
    施工期間甚至施工完成後本不易察覺，遑論依安全鑑定報告
    結論，亦記載最大沉陷量2.2cm在最小容許沉陷量4.0cm之安
    全限度內，水準測點間之差異沉陷角變量最大值為1/1362，
    亦在一般建築物結構損壞安全限度1/100範圍內，至於傾斜
    測量複測結果，傾斜率位於1/206至1/1719之間，尚未超過
    一般所認定建物基礎需修復補強之1/200，另依據承造人提
    供之傾斜儀監測資料，自101年9月開始地下室開挖之初始值
    0至102年1月完成地下1樓樓版為止，傾斜變化量分別為垂直
    開挖側方向之1/684（基地方向）、1/793（基地方向）及平
    行開挖側方向1/1562（星雲街方向）、1/2631（37弄反向）
    ，皆小於1/200，因本案工程結構體已幾近完成，施工所造
    成之影響將趨於減少，故由以上水準及傾斜測量複測結果推
    測，本案鑑定標的物尚無結構安全之疑慮（見本院卷㈠第326
    頁），顯示系爭工程施工仍有建築物沉陷、鄰房傾斜之情形
    ，僅係在103年施工完成時，均在安全容許範圍而己，自難
    據此推論系爭房屋傾斜即非系爭工程施工所致，故被告此部
    分抗辯，亦非可採。
　⑷被告雖抗辯系爭房屋坐落在土壤液化低潛勢區，有可能因地
    震等因素而傾斜，且系爭鑑定報告亦表示有可能因系爭工程
    以外之因素，造成系爭房屋持續傾斜，故系爭房屋傾斜顯與
    系爭工程施工無關云云，並提出定位顯示圖說、維基百科、
    系爭補充報告為證（見本院卷㈠第554至560頁）。然系爭房
    屋傾斜係因系爭工程施工不當所致，業經本院審認如前，且
    本件並無證據可證系爭房屋傾斜係因地震等其他因素造成，
    而系爭補充報告固記載：系爭房屋有可能因其他工程施工等
    其他情事，而繼續傾斜，目前系爭房屋之傾斜及沉陷量顯示
    漸趨穩定中（見該報告第9頁），惟此僅係推測可能使系爭
    房屋繼續傾斜之因素，並非排除系爭工程施工為造成系爭房
    屋傾斜之原因，故被告仍以前詞置辯，即非可採。
　⑸被告雖抗辯原告已非系爭不動產所有權人，自無權利受損云
    云。然按侵權行為乃債之發生原因之一，侵權行為一經成立
    ，加害人對於被害人即應負損害賠償責任。查原告自100年1
    1月29日起至106年12月6日止，為系爭不動產之所有權人，
    此段期間被告在系爭438土地上起造房屋，致系爭437等7筆
    土地產生壓密沈陷，造成系爭房屋持續傾斜，而侵害原告之
    財產權，依民法第184條第2項規定，被告對原告即已構成侵
    權行為，基於債之相對性原則，自應對原告負損害賠償責任
    ，不因原告嗣後將系爭不動產所有權移轉登記予莊智閔而受
    影響，故被告仍以前詞置辯，顯非可採。
　㈢此外，被告復未能提出其他證據以證明其定作或指示無過失
    ，則原告依民法第184條第2項前段規定，主張被告應負損害
    賠償責任，自屬有據。而原告雖尚依民法第184條第1項前段
    規定為前揭主張，然此部分既為選擇合併之訴，本院自無庸
    再予審究，併此敘明。
二、原告依民法第196條規定，請求被告給付1,570,455元，為有
    理由，逾此部分，則無理由，論述如下：
  ㈠按不法毀損他人之物者，被害人得請求賠償其物因毀損所減
    少之價額，民法第196條定有明文。次按損害賠償之目的在
    於填補所生之損害，其應回復者，係損害事故發生前之應有
    狀態，自應將事故發生後之變動狀況悉數考量在內。故於物
    被毀損時，被害人除得請求賠償修復費用，以填補技術性貶
    值之損失而回復物之物理性原狀外，就其物因毀損所減少之
    交易價值，亦得請求賠償，以填補交易性貶值之損失而回復
    物之價值性原狀（最高法院93年度台上字第381號、110年度
    台上字第2857號判決意旨參照）。
　㈡經查：
　⒈原告於106年11月6日出賣系爭不動產予莊智閔，因系爭不動
    產有傾斜之瑕疵，其交易性價值貶損1,570,455元，此業經
    另案訴訟囑託中亞不動產估價師事務所估價明確（見該案所
    附估價報告書），且另案訴訟第一審亦據此判決原告應給付
    莊智閔1,570,455元，則原告依上開規定及判決意旨，請求
    被告賠償1,570,455元，自屬有據，應予准許。
　⒉至於原告與莊智閔於另案訴訟第二審程序成立系爭和解，由
    原告給付莊智閔170萬元，然此乃其等間相互讓步之結果，
    原告就前揭被告應賠償之1,570,455元外之129,545元既自願
    讓步而為給付，尚難據此向被告請求給付，故原告請求被告
    給付超過1,570,455元之部分，為無理由，不應准許。
　㈢綜上所述，原告依民法第196條規定，請求被告給付1,570,45
    5元，為有理由，逾此部分，則無理由。
三、被告抗辯原告之請求權已罹於民法第197條第1項所定2年時
    效期間，為無理由，論述如下：
　㈠按因侵權行為所生之損害賠償請求權，自請求權人知有損害
    及賠償義務人時起，2年間不行使而消滅，民法第197條第1
    項前段定有明文。所謂「知」有損害及賠償義務人，亦係指
    明知而言。倘加害人之侵權行為係連續（持續）發生，且受
    害人之損害須長期累積，始能具體顯現侵害之結果，應認受
    害人於知悉損害前，無從行使損害賠償請求權及起算消滅時
    效（最高法院109年度台上字第2469號判決意旨參照）。又
    當事人間就知之時間有所爭執，應由賠償義務人就請求權人
    知悉在前之事實，負舉證責任（最高法院109年度台上字第4
    17號判決意旨參照）。
　㈡經查：
　⒈被告雖主張原告於105年6月即已知悉系爭房屋傾斜受損及賠
    償義務人為被告云云，並提出信義房屋函為證（見本院卷㈡
    第158至160頁）。然上開函僅能證明原告於105年6月間因委
    託信義房屋仲介銷售系爭房屋，而知悉系爭房屋有傾斜之情
    事，惟傾斜之原因諸多，倘非經由專業機構鑑定，實難確實
    知悉其損害原因及賠償義務人。遑論系爭房屋自系爭工程完
    工後仍持續傾斜，至原告於106年12月6日移轉系爭不動產所
    有權登記予莊智閔為止，損害仍持續發生，且原告亦係於10
    7年6月19日另案訴訟起訴後，經由前揭鑑定及估價而知悉系
    爭房屋傾斜率、系爭不動產交易價值減少之金額，是依前揭
    判決意旨，自難僅以信義房屋函載內容，即認原告於105年6
    月已知悉損害及賠償義務人為被告之事實，故被告仍以前詞
    置辯，顯非可採。
　⒉再參以原告於另案訴訟中之107年11月1日答辯狀記載：「造
    成系爭房屋傾斜者應為訴外人晶華建設有限公司…懇請鈞院
    列該人為訴訟參加人，…。」等語（見本院卷㈠第218頁），
    足見原告係於107年11月1日始明確知悉賠償義務人為被告，
    而於另案訴訟具狀聲請對被告為訴訟告知，則原告於108年8
    月6日提起本訴，自未逾民法第197條第1項所定2年之時效期
    間。
　㈢綜上所述，依被告所提上開證據，尚不足以證明原告於105年
    6月已明知系爭不動產具體之損害及賠償義務人為被告之事
    實，故被告抗辯原告提起本訴已逾2年之請求權時效期間云
    云，自無理由。
四、末按給付無確定期限者，債務人於債權人得請求給付時，經
    其催告而未為給付，自受催告時起，負遲延責任。其經債權
    人起訴而送達訴狀，與催告有同一之效力；又遲延之債務，
    以支付金錢為標的者，債權人得請求依法定利率計算之遲延
    利息；應付利息之債務，其利率未經約定，亦無法律可據者
    ，週年利率為5%，民法第229條第2項、第233條第1項前段、
    第203條分別定有明文。查本件係屬侵權行為損害賠償之債
    ，其給付無確定期限，又係以支付金錢為標的，則依前揭規
    定，原告就被告應給付之1,570,455元，一併請求自起訴狀
    繕本送達之翌日即108年8月20日起至清償日止，按法定利率
    即週年利率5%計算之利息，亦屬有據。
五、從而，原告依侵權行為損害賠償之法律關係，請求被告給付
    1,570,455元，及自108年8月20日起至清償日止，按週年利
    率5%計算之利息，為有理由，應予准許，逾此範圍之請求，
    則無理由，應予駁回。
伍、本件事證已臻明確，兩造其餘之攻擊或防禦方法及證據，經
    本院斟酌後，認為均不足以影響本判決之結果，自無一一詳
    予論駁之必要，併此敘明。
陸、本件原告勝訴之部分，兩造分別聲明願供擔保請准宣告假執
    行、免為假執行，經核均無不合，爰各酌定相當之擔保金額
    併准許之。又原告其餘假執行之聲請，因訴之駁回而失所依
    附，應併予駁回。
柒、本件確定訴訟費用額如附表所示459,129元，依民事訴訟法
    第79條規定，命由被告負擔92%即422,399元（元以下4捨5入
    ），餘由原告負擔。
捌、據上論結，本件原告之訴為一部有理由，一部無理由，依民
    事訴訟法第79條、第390條第2項、第392條第2項，判決如主
    文。
中　　華　　民　　國　　111 　年　　3　　月　　23　　日
                  民事第二庭  法  官   蘇錦秀
附表：訴訟費用計算書（金額均為新臺幣）
編號 支出項目 金額 備註  1 第一審裁判費 22,879元 原告預納  2 社團法人臺灣省土木技師公會初勘費 3,333元 原告預納  3 社團法人臺灣省土木技師公會初勘費 1,667元 被告預納  4 社團法人臺灣省土木技師公會鑑定費 116,667元 原告預納  5 社團法人臺灣省土木技師公會鑑定費 58,333元 被告預納  6 社團法人臺灣省土木技師公會補充鑑定費 256,250元 被告預納 訴訟費用總計   459,129元  
以上正本係照原本作成。
如對本判決上訴須於判決送達後20日內向本院提出上訴狀。如委
任律師提起上訴者，應一併繳納上訴審裁判費。
中　　華　　民　　國　　111 　年　　 3　　月　　23　　日
                              書記官    詹欣樺